臺灣高等法院高雄分院刑事判決　　　　 94年度上易字第594號
　　上　訴　人　臺灣高雄地方法院檢察署檢察官
　　被　　　告　甲○○
上列上訴人因被告業務侵占案件，不服臺灣高雄地方法院94年度
易字第903 號中華民國94年7 月15日第一審判決（聲請補充判決
案號：臺灣高雄地方法院檢察署93年度執他字第4992號），提起
上訴，本院判決如下：
     主  文
上訴駁回。
    理  由
一、公訴人上訴意旨略以：公訴人於原審（台灣高雄地方法院93
    年度易字第397 號）審理時以言詞追加起訴，以被告甲○○
    與告訴人乙○○合夥購買徐永福之「永順興十六號漁船」之
    拖網漁業汰建權，告訴人出資新台幣（下同）38萬元，而徐
    永福已將該汰建權出售他人，合夥目的不能完成，被告僅返
    還告訴人10萬元，其餘28萬拒不返還，另涉有刑法336 條第
    2 項之業務侵占。況原審對於檢察官起訴詐欺部分諭知無罪
    ，即與該追加起訴業務侵占罪部分無任何實質上或裁判上一
    罪之關係，顯屬追加起訴一人犯數罪案件。原審法院誤本件
    公訴檢察官所追加之犯罪事實與原起訴檢察官起訴之犯罪事
    實，是「同一犯罪事實」，而遽為不受理判決，難認允當，
    請求撤銷原判決等語。
二、按於第一審辯論終結前，得就與本案相牽連之犯罪或本罪之
    誣告罪，追加起訴，刑事訴訟法第265 條第1 項定有明文。
    是以檢察官請求追加起訴之標的，以「與本案相牽連之犯罪
    」（刑事訴訟法第7 條所列相牽連案件），或「本罪之誣告
    罪」為限。蓋刑事訴訟法允許追加起訴之目的乃為訟訴經濟
    之考量，至於是否相牽連案件，應從起訴形式上觀察，非以
    審理結果，其中一部分被訴犯罪事實不能證明，為不得追加
    起訴之根據，此有最高法院90年台上字第5899號判決意旨為
    據。
三、經查：
（一）本件原起訴檢察官起訴被告詐欺案之事實以：「‧‧‧甲
      ○○自他處得知陳星祥已購得上開汰建權，乃去電央求陳
      星祥出讓上開汰建權，為陳星祥所拒。甲○○不甘未能獲
      利，竟意圖為自己不法所有，明知乙○○一旦得知上開汰
      建權已無法取得，勢不可能電匯尾款，基於誠信原則，甲
      ○○處於保證人地位，竟然隱瞞不報，為不作為之詐術，
      致乙○○不疑有他，誤認仍可順利取得汰建權，乃於同年
      月27日再次電匯餘款23萬元入上開帳戶（前後共38萬元）
      。迄同年月底，乙○○告以已覓得新買主願以70萬元之價
      格購買該船汰建權，請求速將該船之相關證件寄至澎湖等
      情，甲○○方告知上情，乙○○始發現受騙」等語，認被
      告甲○○係犯刑法第339 條第1 項之詐欺取財罪嫌；嗣公
      訴人於原審93年度易字第397 號審理時，追加起訴被告涉
      有業務侵占罪嫌，並以94年度偵字第6767號移送併辦意旨
      書載稱：「‧‧‧甲○○得知後，乃去電央求陳星祥出讓
      汰建權，然為其所拒。而甲○○竟隱瞞不報，致乙○○於
      同年月27日再次電匯餘款23萬元入上開帳戶。迄同年月底
      ，甲○○方告知上情，且僅返還10萬元之資金予乙○○，
      其餘28萬元則侵吞入已，拒不返還」等語，認被告犯刑法
      第336 條第2 項業務侵占罪。並以被告係一人犯數罪，屬
      刑事訴訟法第7 條之相牽連案件，得追加起訴。
（二）次按刑法之詐欺罪，係以意圖為自己或第三人不法之所有
      ，以詐術使人將本人或第三人之物交付者而言。即以自己
      或他人不法所有之意圖，而施以詐術使人交付財物，於他
      人交付後，所詐得之財物係為自己而持有。然，刑法上之
      侵占罪，則以行為人係因故持有他人之物，事後起意為不
      法所有之意圖，易持有為所有之行為而言。本件公訴人初
      始以被告甲○○涉嫌詐欺取財罪起訴，則無非認被告甲○
      ○以意圖自己之不法所有，施以詐術，使告訴人乙○○陷
      於錯誤而將38萬元款項交付予被告甲○○，於被告甲○○
      取得38萬元款項後，係以為自己所有意思而占有該38萬元
      ，並非以為乙○○持有之意思而占有之，因此，即無再成
      立侵占罪之餘地。而倘若被告甲○○本無詐欺之意思，僅
      於告訴人乙○○匯款後，始生侵占之犯意而據為己有，即
      易持有為所有，拒不返還款項時，則有構成侵占罪之可能
      。因此，本件歷史發生事實僅為一個，公訴人自應依證據
      究明確切發生之事實為何，並據以為起訴事實之依據。倘
      起訴之事實無法證明犯罪，是否另構成他罪，則屬檢察官
      另行起訴及舉證之問題，斷不能因此謂被告係犯數罪。
四、原判決以本公訴檢察官所追加之犯罪事實與原起訴檢察官起
    訴之犯罪事實，本是同一犯罪事實，並非數個獨立之犯罪事
    實，不合於相牽連案件之要件，以公訴檢察官之追加起訴之
    程序違背規定，依刑事訴訟法第303 條第1 款、第307 條規
    定，不經言詞辯論，逕為判決不受理，經核並無違誤。公訴
    人上訴意旨，仍執前詞，以追加起訴部分與起訴部分係相牽
    連案件，而非同一事實，指摘原判決不當，為無理由，應予
    駁回，並不經言詞辯論為之。
據上論斷，應依刑事訴訟法第368條、第372條，判決如主文。
中　　華　　民　　國　　94　　年　　9 　　月　　16　　日
                  刑事第二庭    審判長法  官  林正雄
                                      法  官  陳啟造
                                      法  官  黃壽燕
以上正本證明與原本無異。
本判決不得上訴。
中　　華　　民　　國　　94　　年　　9 　　月　　16　　日
　　　　　　　　　　　　　　　　　　　書記官  黃一秋
